臺灣高等法院刑事裁定　　　　　　　　　　　　　　九十一年度聲再字第二八五號
　　再審聲請人
　　即受判決人　甲○○
右列聲請人因貪污等案件，對於最高法院八十五年度台上字第三二三一號，中華民國
八十五年七月四日確定判決，本院八十五年度上更(二)字第八四三號，中華民國八十五
年十一月二十日確定判決，聲請再審，本院裁定如左：
    主  文
再審之聲請駁回。
    理  由
一、聲請意旨略以：
（一）原確定判決關於違反山坡地保育利用條例部分：
      山坡地保育利用條例所謂之山坡地，係指國有林事業區、試驗用林地、保安林
      地及經中央或直轄市主管機關參照自然形勢、行政區域或保育、利用之需要，
      就合於下列情形之一者劃用範圍，報請行政院核定公告之公、私有土地：(一)標
      高在一百公尺以上者。(二)標高未滿一百公尺，而其平均坡度在百分之五以上，
      山坡地保育利用條例第三條定有明文。而被告租用之土地即臺北縣林口鄉○○
      ○段嘉溪子坑小段第三十一地號土地，標高未滿一百公尺，且其平均坡度未達
      百分之五以上，是該土地並不該當山坡地保育利用條例第三條之規定要件，而
      非該條例所稱之「山坡地」，詎原確定判決未予詳查，逕以臺北縣政府山坡地
      保育利用管理查報與取締案件會勘紀錄，即謂被告違反山坡地保育利用條例，
      為此依刑事訴訟法第四百二十條第一項第六款之規定聲請再審。
（二）原確定判決關於貪污部分：
    １「白玉樓大酒家」民國八十一年六月九日簽帳新台幣（下同）二萬六千元之簽
      認單及借支現金一萬元之現金簽認單各一紙及「紅美人大酒店」八十一年六月
      九日簽帳二萬八千元之簽單一紙所示之消費，係聲請人即受判決人甲○○作東
      請客，因聲請人酒醉，而臨時由前往接載聲請人之同案被告李學人代為簽帳，
      經證人即隨聲請人一同消費之羅坤瑋及白玉樓大酒家經理歐日清結證可稽（見
      本院上更(四)卷第四三至四七頁）。
    ２「紅美人大酒店」八十一年六月二十日簽帳二萬四千六百五十元之簽單一紙所
      示之消費，亦係因聲請人作東酒醉，由同案被告李學人代簽，經證人羅坤瑋於
      八十一年八月一日警訊時證述：甲○○曾為宴請客戶邀我順便請警員李學人作
      陪至外吃飯三次，第一次於八十一年六月九日至「紅美人餐廳」共花費二萬八
      千元，第二次於六月二十日亦至「紅美人餐廳」共花費二萬四千六百元，第三
      次：：：，甲○○事後均表示願付帳，但每次於宴中喝醉而由李學人代簽等語
      （見第一三一三七號偵查卷第十二頁背面）、證人吳明智八十一年八月二日警
      訊時證述：八十一年六月二十日李學人也與甲○○及其他一些甲○○的朋友一
      起來紅美人大酒店，結帳時，因甲○○對本店的服務不滿意，以及酒醉的原因
      ，因於八十一年六月九日曾找李學人簽帳，所以這次只好再找李學人簽帳等語
      （見第一三一三七號偵查卷第十三頁反面）可證。另證人徐惠芬即聲請人之女
      雖於調查局訊問時證稱：李學人簽酒帳係由福海砂公司支付，尚未歸還之酒帳
      計八萬八千六百五十元等語（見第一四二四○號偵查卷第七九頁），惟徐惠芬
      於同一次訊問筆錄並稱：「該前述酒帳係我父親甲○○要我支付，至於其他事
      情我並不知道」（見第一四二四○號偵查卷第七九頁反面），可見徐惠芬所述
      該數額雖同案被告李學人所簽四紙簽認單或簽單之總金額相符，但徐惠芬僅負
      責記帳及依其父即聲請人之指示付帳，實際宴客者為何，則不清楚，是其所證
      即難認李學人係該四紙簽帳款之宴客主人。
    ３上情業經本院八十九年重上更(五)字第二號判決審認在案，則前揭宴客主人既係
      聲請人，而非同案被告李學人，關於宴客款項由聲請人經營之福海砂石公司清
      償，自屬當然。原確定判決未注意前揭證人徐惠芬、羅坤瑋、歐日清及吳明智
      之證詞，認定酒帳由聲請人償還，以作為賄賂之交付，其認定之事實顯為錯誤
      。為此亦依刑事訴訟法第四百二十條第一項第六款之規定，聲請再審。
二、經查：
（一）關於違反山坡地保育利用條例部分：
      依刑事訴訟法第四百二十條第一項第六款規定，因發見確實之新證據而為受判
      決人之利益，聲請再審者，以該判決係實體上為有罪且已確定者為限，有最高
      法院七十二年台抗字第二七○號判例足資參照。被告違反山坡地保育利用條例
      部分，經檢察官提起公訴後，臺灣板橋地方法院以八十二年度訴字第三四六號
      判決有罪，復經本院於八十三年五月二十六日以八十二年度上訴字第六○四六
      號駁回被告上訴，嗣被告提起第三審上訴，經最高法院於八十五年七月四日以
      八十五年台上字第三二三一號以被告此部分上訴不合法而從程序上駁回其上訴
  確定。是就被告違反山坡地保育利用條例部分，本院八十二年度上訴字第六○
      四六號判決，始為被告之有罪確定判決，故被告對於本院八十五年度上更(二)字
      第二八五號及最高法院八十五年台上字第三二三一號之判決聲請再審，自屬程
      序違背規定，應予駁回。
（二）關於貪污部分：
    １按刑事訴訟法第四百二十條第一項第六款所謂「因發見確實之新證據，足認受
      有罪判決之人應受無罪、免訴、免刑或輕於原判決所認罪名之判決」，係指該
      項證據，事實審法院於判決前因未經發現，不及調查斟酌，至其後始行發見者
      而言，若判決前已經當事人提出或聲請調查之證據，經原法院捨棄不採者，即
      非該條款所稱發見之新證據，不得據為聲請再審之原因，有最高法院二十八年
      抗字第八號判例可參。且須新證據之本身就形式上觀察，毋須經調查程序，顯
      然可認為確實足以動搖原確定之判決，而為受判決人有利之判決者而言，復有
      最高法院十九年度抗字第八號、四十年度台抗字第二號判例足資。而證人所為
      之證言是否可採，尚須經過調查程序決定取捨，並非確實足以動搖原確定判決
      之證據，亦有最高法院八十一年度台抗字第二六一號判決可資參照。
    ２聲請意旨（二）２所列證人徐惠芬、羅坤瑋及吳明智之供述，均為原判決確定
      前即已存於卷內之證詞，本即為法院參酌審究之證據資料，顯非刑事訴訟法第
      四百二十條第一項第六款所謂之新證據。而聲請意旨（二）１所指證人羅坤瑋
      、歐日清之證言，雖係同案被告李學人於聲請人部分判決確定後繼續上訴，而
      於本院八十七年度重上更(四)字第一三七號案件審理時所為，惟觀所證內容：因
      聲請人作東請客，由於酒醉而由同案被告李學人簽帳等情，同於羅坤瑋前於警
      訊就其他各次消費簽帳所述內容，並無新意。而本院八十七年度重上更(四)字第
      一三七號判決結果認應係同案被告李學人消費，由聲請人代為清償，不採信羅
      坤瑋上開供述，有該判決可參。雖本院八十九年上更(五)字第二號判決改採證人
      羅坤瑋及歐日清前揭證述（目前上訴最高法院中），惟仍難遽以上開羅坤瑋及
      歐日清於本院重上更(四)審之證述係屬不經調查即可動搖原確定判決之確實新證
      據。是聲請人此部分再審之聲請，為無理由，應予駁回。
三、據上論斷，應依刑事訴訟法第四百三十三條、第四百三十四條第一項，裁定如主
    文。
中      華      民      國    九十一年      八      月      六      日
                              臺灣高等法院刑事第十一庭
                                  審判長法  官  楊  照  男
                                        法  官  陳  炳  彰
                                        法  官  王  詠  寰
右正本證明與原本無異。
如不服本裁定應於收受送達後五日內向本院提出抗告書狀。
                                        書記官  駱  麗  君
中      華      民      國      九十一  年      八      月      七      日
